最　高　行　政　法　院　判　決
　　　　　　　　　　　　　94年度判字第01246號
上　訴　人　三陽國際人力資源管理顧問有限公司
代　表　人　甲○○
被 上訴 人　臺中市政府
代　表　人　乙○○
上列當事人間因就業服務法事件，上訴人對於中華民國93年3月
31日臺中高等行政法院93年度訴字第46號判決，提起上訴，本院
判決如下：
　　主  文
上訴駁回。
上訴審訴訟費用由上訴人負擔。
　　理  由
一、上訴人接受雇主周美齡委託以周百福為受監護人名義，辦
    理聘僱外國人之申請許可等事項，於申請時提供由財團法人
    彰化基督教醫院（下稱彰化基督教醫院）出具之「雇主申請
    聘僱家庭外籍監護工專用診斷證明書」向行政院勞工委員會
    （下稱勞委會）申請聘僱外籍監護工，惟彰化基督教醫院於
    民國91年11月28日以（91）彰基病歷字第9111085號函復勞
    委會前開診斷證明書非該院所開立。勞委會遂函送被上訴人
    查處。嗣經被上訴人審查屬實，乃依就業服務法第40條第8
    款及第65條第1項規定，處上訴人罰鍰新台幣（下同）30萬
    元。上訴人不服，提起訴願，亦遭駁回，遂提起本件訴訟。
二、上訴人於原審起訴主張略以：本案之偽造診斷證明書實係業
    務員盧慶昌私自聯絡來路不明之傳單上之人士後，藉由其取
    得診斷證明書以獲得業績，上訴人之內勤人員實完全不知情
    ，而就業服務法第40條第8款規定，其規範對象固包含私立
    就業服務機構及其從業人員，然該法第65條第1項並未規定
    只處罰私立就業服務機構，按其法意，當係指處罰違反第40
    條第8款之行為人，而其行為人可能是私立就業服務機構本
    身或其從業人員。本案係盧慶昌自行聯絡、接洽不明人士以
    取得偽造診斷證明書，故違反就業服務法之行為人是盧慶昌
    ，而非上訴人，被上訴人將從業人員執行職務之行為，視為
    法人之行為，處罰法人，不僅將法人之性質混淆，且使經營
    法人之負責人將為大量之職員擔負行政上之責任。又行政法
    上雖無與刑法相同明文規定採罪刑法定主義，但依憲法第23
    條之精神，如欲剝奪人民之財產權，應有法律明文規定方得
    為之，如欲就法人財產作相當程度之侵害，自應有法律明文
    ，否則法人無須為其受僱人之不法行為負連帶責任。再者，
    就業服務法第40條第8款規定及參照司法院釋字第275號解釋
    意旨，自應解為私立就業服務機構不得「故意」提供不實資
    料或健康檢查檢體，並非不問故意與否均構成該法條之違法
    ，是上訴人欠缺不法故意，而就業服務法第40 條第8款並未
    明文處罰過失，上訴人不應受罰，爰請將訴願決定及原處分
    均撤銷等語。
三、被上訴人則略以：上訴人未向雇主查證該診斷證明書是否真
    實，即持之逕向勞委會提出申請聘僱外勞，縱該不實診斷證
    明書係由其業務員所提供，其並不知情，亦難謂已盡到必要
    之注意義務，是為有過失，依法應予以處罰。上訴人係經勞
    委會許可之私立就業服務機構，亦屬公司組織之法人，其從
    業人員執行職務所為之意思表示及行為，效果應直接歸屬於
    上訴人，故上訴人對其從業人員執行職務之行為，應直接負
    其法律責任。原處分並無不當等語，資為抗辯。
四、原審斟酌全辯論意旨及調查證據之結果，略以：查受監護人
    周百福之診斷證明書並非由雇主周美齡所提供，不曾帶周百
    福至彰化基督教醫院看醫生，亦無開診斷證明書，業經雇主
    周美齡於被上訴人製作談話筆錄時陳述綦詳。該診斷證明書
    係雇主周美齡於91年8月中旬把周百福之健保卡正本、身分
    證影本拿給盧慶昌，盧慶昌交回公司給行政顏小姐，她將健
    保卡交給張姓先生，由張先生將診斷證明書交給上訴人等情
    ，亦據上訴人之業務員盧慶昌於被上訴人製作談話筆錄時供
    陳明確。而系爭診斷證明書，業經彰化基督教醫院於91年11
    月28日以彰基病歷字第9111085號函稱受監護人周百福之診
    斷證明書上筆跡與診治醫師字跡不同，有上開函足稽，是上
    訴人受雇主周美齡委託辦理聘僱外國人之申請許可事項所檢
    附之診斷證明書應可認定為不實之資料。次查，上訴人於91
    年10月15日向勞委會申請提出之「雇主聘僱外籍勞工申請表
    」上，蓋有上訴人印信及上訴人代表人兼專業人員甲○○之
    印章，是上訴人確有具名持該偽造之診斷證明書向勞委會申
    請外籍監護工之事實。上訴人依就業服務法第40條規定，於
    接受委任辦理聘僱外國人之申請許可事項時，即負有提供真
    實資料之義務，其從業人員盧慶昌或顏小姐本應要求雇主提
    出受監護人周百福至勞委會公告之醫院接受診斷出具之診斷
    證明書，惟顏小姐卻委託不相關之第三人取得系爭診斷證明
    書，已非正途，且上訴人對其承辦人員所提出之診斷證明書
    亦未詳加審查，致予其承辦人員有提供不實資料之機會，自
    難謂已就「提供不實診斷證明書」乙節，盡必要之注意義務
    。又就業服務法第38條第1款規定，辦理仲介外國人至本國
    境內工作之私立就業服務機構，應以公司型態組織之。上訴
    人為公司組織之法人，其行為均須假手於上訴人所僱用之自
    然人始能實現，是其所僱用之從業人員因執行職務所為之行
    為，其效果直接歸屬於上訴人。況參酌民法第224條之法理
    ，私立就業服務機構及其從業人員從事就業服務業務，提供
    偽造之診斷證明書，上訴人自應就該提供偽造診斷證明書之
    行為負責，而依就業服務法第65條第1項規定，其處罰主體
    即為上訴人。上訴人既無法舉證證明自己無過失，依司法院
    釋字第275號解釋意旨，即應受罰。上訴人主張其無過失及
    非處罰主體，核無足採。又本件上訴人係違反就業服務法之
    規定，應負行政罰之責任，與上訴人所舉民法第28條、第
    188條及公司法第23條等規定不同，因此與法律是否就法人
    與受僱之行為人應負連帶賠償責任作明文規定無關。綜上，
    被上訴人所為之處分核無違誤，訴願決定遞予維持，亦無不
    合，因而將訴願決定及原處分均予維持，駁回上訴人之訴。
五、本院經核原判決於法尚無違誤。上訴意旨仍執前詞並主張略
    以：由於一般人力仲介公司作業流程，係由業務員自行尋找
    客源，代理仲介公司與雇主簽訂委任契約書，並將申請外籍
    監護工之資料備齊後，交由仲介公司為形式審查，向勞委會
    提出申請，業務員與公司間較類似承攬關係，而非僱傭關係
    ，況且診斷證明書係受監護人接受醫師診療後所開立，若僅
    依形式審查前開診斷證明書，連主管機關亦無法辨識其真偽
    ，原判決認為上訴人有應注意而未注意之過失，顯有違誤。
    又參酌就業服務法第40條第8款及第65條第1項規定可知，本
    案違反就業服務法之行為人為盧慶昌，而非上訴人，既然法
    條未明文規定處罰法人即上訴人，原判決依民法第224條規
    定將從業人員執行職務之行為視為法人行為，一律處罰法人
    ，不僅有違比例原則，原判決適用法規顯然錯誤。爰請廢棄
    原判決，並撤銷訴願決定及原處分等語。然查「私立就業服
    務機構及其從業人員從事就業服務業務，不得有下列情事：
    ．．．八、接受委任辦理聘僱外國人之申請許可、招募、引
    進或管理事項，提供不實資料或健康檢查檢體。」、「違反
    第40條第7款至第9款規定者，處新台幣30萬元以上150萬元
    以下罰鍰。」行為時就業服務法第40條第8款、第65條第1項
    分別定有明文。另「人民違反法律上之義務而應受行政罰之
    行為，法律無特別規定時，雖不以出於故意為必要，仍須以
    過失為其責任條件。但應受行政罰之行為，僅須違反禁止規
    定或作為義務，而不以發生損害或危險為其要件者，推定為
    有過失，於行為人不能舉證證明自己無過失時，即應受處罰
    。」亦經為司法院釋字第275號解釋在案。而本件上訴人於
    接受委任辦理聘僱外國人之申請許可事項時，即負有提供真
    實資料之義務，其承辦人員理應要求雇主提出受監護人周百
    福至勞委會公告之醫院接受診斷出具之診斷證明書，惟其承
    辦人員卻委託第三人取得不實診斷證明書，且上訴人對其承
    辦人員所提出之診斷證明書亦未詳加審查，自難謂其無過失
    ，而依就業服務法第65條第1項規定，其處罰主體即為上訴
    人。從而，原處分裁處上訴人罰鍰30萬元，揆諸前開規定與
    說明，尚無違誤，訴願決定及原判決均予維持，並無不合。
    況查原判決已就本件爭點即上訴人主張其無過失及非處罰主
    體各節，為不可採等情，明確詳述其得心證之理由，有如前
    述。並與行為時就業服務法等法令規定及解釋意旨要無不合
    ，尚無判決不適用法規或適用不當之違法；亦難謂原判決有
    不備理由或理由矛盾之違法，縱原審雖有未於判決中加以論
    斷者，惟尚不影響於判決之結果，與所謂判決不備理由之違
    法情形亦不相當。至於上訴人其餘訴稱各節，乃上訴人以其
    對法律上見解之歧異，就原審取捨證據、認定事實之職權行
    使，指摘其為不當，均無可採。綜上所述，上訴意旨指摘原
    判決違誤，求予廢棄，難認有理由，應予駁回。
據上論結，本件上訴為無理由，爰依行政訴訟法第255條第1項、
第98條第3項前段，判決如主文。
中    華    民    國    94    年     8    月    18    日
                  第三庭審判長法  官　徐　樹　海
                              法  官  蔡  進  田
                              法  官　吳　錦　龍
                              法  官　黃　合　文
                              法  官　林　茂　權
以  上  正  本  證  明  與  原  本  無  異
中    華    民    國    94    年    8    月    19     日
　　　　　　　　　　　　　　　書記官　王　褔　瀛
